臺灣臺南地方法院柳營簡易庭民事判決
111年度營簡字第70號
原      告  富邦產物保險股份有限公司

法定代理人  羅建明  
訴訟代理人  魏至平  
被      告  林志弘  

上列當事人間請求侵權行為損害賠償事件，經本院於民國111年3
月23日言詞辯論終結，判決如下：
    主  文
被告應給付原告新臺幣壹拾柒萬貳仟伍佰伍拾柒元，及自民國一
百一十一年二月二十二日起至清償日止，按週年利率百分之五計
算之利息。
原告其餘之訴駁回。
訴訟費用由被告負擔十分之七，其餘由原告負擔。
本判決原告勝訴部分得假執行。
    事實及理由
一、本件被告未於言詞辯論期日到場，核無民事訴訟法第386條
    各款所列情形，爰依原告之聲請，由其一造辯論而為判決。
二、原告主張：被告於民國109年1月21日下午1時許，駕駛車牌
    號碼0000-00號自用小客車，沿臺南市西港區中山路由南往
    北方向行駛，行經中山路508號前，因未注意車前狀況，不
    慎撞擊訴外人楊逸峻駕駛訴外人楊雅萍所有，停放於中山路
    508號北向車道路旁，由原告承保車體損失險之車牌號碼000
    -0000號自用小客車（下稱系爭車輛），系爭車輛因而受損
    。嗣原告已理賠楊雅萍系爭車輛修復費用新臺幣（下同）24
    6,515元（含工資35,619元、烤漆13,675元、零件費用197,2
    21元），爰依保險法第53條第1項規定，代位楊雅萍依民法
    第191條之2前段規定請求損害賠償，提起本件訴訟等語。並
    聲明：被告應給付原告246,515元，及自起訴狀繕本送達之
    翌日起至清償日止，按週年利率百分之5計算之利息。
三、被告經合法送達，未於言詞辯論期日到場，亦未提出書狀作
    何聲明或陳述。
四、得心證之理由：
  ㈠按被保險人因保險人應負保險責任之損失發生，而對於第三
    人有損失賠償請求權者，保險人得於給付賠償金額後，代位
    行使被保險人對於第三人之請求權；又汽車、機車或其他非
    依軌道行駛之動力車輛，在使用中加損害於他人者，駕駛人
    應賠償因此所生之損害，保險法第53條第1項前段、民法第
    第191條之2前段分別定有明文。原告主張被告因過失撞擊系
    爭車輛，系爭車輛因而受損，並支出系爭車輛修復費用246,
    515元（含工資35,619元、烤漆13,675元、零件費用197,221
    元）等情，業據其提出臺南市政府警察局佳里分局道路交通
    事故當事人登記聯單、系爭車輛行車執照、汽（機）理險理
    賠申請書、汽車險重大賠案工料理算明細表、南都汽車股份
    有限公司佳里服務場估價單、電子發票等影本各1份、系爭
    車輛照片25張為證（見調字卷第9頁正面至第16頁背面），
    並有臺南市政府警察局佳里分局110年11月29日南市警佳交
    字第1100659252號函隨函檢送系爭車輛車禍時之交通事故資
    料卷宗影本1份附卷可稽（見調字卷第22頁至第43頁）。且
    被告已於相當時期受合法之通知，而於言詞辯論期日不到場
    ，亦未提出準備書狀爭執，依民事訴訟法第436條第2項準用
    第280條第3項再準用第1項之規定，視同自認。本院核閱原
    告所提上開證物均與原告所述相符，自堪信其主張為真實。
    從而，原告依保險法第53條第1項前段規定，代位楊雅萍依
    民法第191條之2前段請求被告負損害賠償之責，應屬有據。
  ㈡次按負損害賠償責任者，除法律另有規定或契約另有訂定外
    ，應回復他方損害發生前之原狀。第1項情形，債權人得請
    求支付回復原狀所必要之費用，以代回復原狀，民法第213
    條第1項、第3項定有明文。經查，系爭車輛因本件交通事故
    所支出之修復費用246,515元，其中除工資35,619元、烤漆1
    3,675元無須折舊外，零件費用197,221元係以新零件更換舊
    零件，自應將折舊部分予以扣除。依行政院所頒固定資產耐
    用年數表及固定資產折舊率表，非運輸業用客車、貨車之耐
    用年數為5年，依平均法計算其折舊結果（即以固定資產成
    本減除殘價後之餘額，按固定資產耐用年數表規定之耐用年
    數平均分攤，計算折舊額），每年折舊率為5分之1，並參酌
    營利事業所得稅查核準則第95條第6款規定，系爭車輛係106
    年11月出廠，有行車執照影本1紙在卷可稽（見調字卷第9頁
    背面），迄至發生本件交通事故之109年1月21日，應以使用
    2年3月計算折舊，則零件扣除折舊後之修復費用估定為123,
    263元【計算方式：⒈殘價＝取得成本÷（耐用年數＋1）即197,
    221元÷（5年＋1）≒32,870元（小數點以下四捨五入）；⒉折
    舊額＝（取得成本－殘價）×1／（耐用年數）×（使用年數）即
    （197,221元－32,870元）×1／5×（2＋3／112）≒73,958元（小
    數點以下四捨五入）；⒊扣除折舊後價值＝（新品取得成本－
    折舊額）即197,221元－73,958元＝123,263元】。據此，被保
    險人楊雅萍因被告過失行為之實際損害，應為工資、烤漆、
    零件殘值之總和，合計為172,557元【計算式：35,619元＋13
    ,675元＋123,263元＝172,557元】。
  ㈢再按損害賠償祇應填補被害人實際損害，保險人代位被害人
    請求損害賠償時，依保險法第53條第1項規定，如其損害額
    超過或等於保險人已給付之賠償金額，固得就其賠償之範圍
    ，代位請求賠償，如其損害額小於保險人已給付之賠償金額
    ，則保險人所得代位請求者，應祇以該損害額為限，有最高
    法院65年台上字第2908號判例意旨可資參照。本件原告賠付
    被保險人之修復費用共計246,515元，但扣除折舊後，被保
    險人之實際損害為172,557元，已如前述，故原告於給付保
    險金後，得代位被保險人對被告請求之損害賠償，亦僅在上
    開損害額範圍內，逾此範圍之請求，則屬無據。
　㈣另按給付無確定期限者，債務人於債權人得請求給付時，經
    其催告而未為給付，自受催告時起，負遲延責任；其經債權
    人起訴而送達訴狀，或依督促程序送達支付命令，或為其他
    相類之行為，與催告有同一之效力；遲延之債務以支付金錢
    為標的者，債權人得請求依法定利率計算之遲延利息；應付
    利息之債務，其利率未經約定，亦無法律可據者，週年利率
    為百分之5，民法第229條第2項、第233條第1項及第203條分
    別定有明文。本件原告請求被告賠償之金額，並未定有給付
    之期限，被告在受原告催告而未為給付時，始負遲延責任。
    又本件民事起訴狀繕本係於111年2月21日送達被告，有送達
    證書1紙在卷可憑（見本院卷第47頁），即應以該起訴狀繕
    本之送達，認定發生催告效力。因此，原告請求被告給付17
    2,557元，自111年2月22日起至清償日止，按週年利率百分
    之5計算之利息，亦屬有據。
五、綜上所述，原告依保險法第53條第1項前段之規定，代位楊
    雅萍依民法第191條之2前段規定請求被告給付172,557元元
    ，及自111年2月22日起至清償日止，按週年利率百分之5計
    算之利息，為有理由，應予准許。逾此範圍之請求，則屬無
    據，應予駁回。
六、本件原告勝訴部分，係就民事訴訟法第427條第1項規定簡易
    訴訟事件所為被告敗訴之判決，爰依同法第389條第1項第3
    款之規定職權宣告假執行。
七、據上論結，本件原告之訴一部為有理由、一部為無理由，依
    民事訴訟法第436條第2項、第385條第1項前段、第79條、第
    389條第1項第3款，判決如主文。　　
中　　華　　民　　國　　111 　年　　4 　　月　　13　　日
                  柳營簡易庭    法  官  徐安傑
以上正本係照原本作成。
如不服本判決，應於判決送達後20日內，向本院提出上訴狀並表
明上訴理由，如於本判決宣示後送達前提起上訴者，應於判決送
達後20日內補提上訴理由書（須附繕本）。 
中　　華　　民　　國　　111 　年　　4 　　月　　13　　日
                                 書記官 吳昕儒